【裁判字號】    95,交上易,56
【裁判日期】    950905
【裁判案由】    業務過失傷害
【裁判全文】
臺灣高等法院高雄分院刑事判決        95年度交上易字第56號
上  訴  人
即  被  告  丙○○
選任辯護人  魏緒孟律師
            鄭曉東律師
上列上訴人因業務過失傷害案件，不服臺灣高雄地方法院94年度
交易字第246 號中華民國95年5 月17日第一審判決（起訴案號：
臺灣高雄地方法院檢察署94年度偵字第14421 號），提起上訴，
本院判決如下：
    主  文
上訴駁回。
    事  實
一、丙○○考領有普通小型車駕駛執照，係建國萬能角鋼行之實
    際負責人，以駕駛車輛四處裝修角鋼架為其業務，係以駕駛
    為其附隨業務之人。其明知汽車裝載時，車廂外不得載人，
    框式貨車後車廂不得載人。竟於民國94年4 月14日8 時20分
    許，駕駛車牌號碼XH-0866 號自用小貨車，仍於後車廂附載
    其所僱用之臨時工人李龍禪及朱福財，而沿高雄縣大寮鄉○
    ○村○○段台88線快速道路內側快車道由西向東行駛，欲至
    高雄縣大寮鄉大發工業區修改角鋼架，途經台88線往東5.6
    公里處，原應注意汽車在同一車道行駛時，除擬超越前車外
    ，後車與前車之間應保持隨時可以煞停之距離，及駕駛人應
    注意車前狀況及兩車併行之間隔，並隨時採取必要之安全措
    施，而依當時之天候晴朗、日間自然光線、柏油路面、路面
    乾燥、無缺陷、無障礙物、視距良好，並無不能注意之情事
    ，竟疏於與前車保持隨時可以煞停之距離，適其前方車輛因
    故減速，其為避免追撞而緊急煞車，致車輛晃動不穩，於未
    注意兩車併行之間隔下，往右前方駛入外側快車道，適王福
    祿（另由檢察官為不起訴處分）駕駛車號CA-2273 號自小客
    車，在外側快車道正常行駛，突遭侵入之上開自小貨車右後
    輪擋泥板撞及其左前角保險桿，王福祿見狀遂向右閃避，而
    於路面上留下13公尺之煞車痕後，在距離路肩護欄1.1 公尺
    處將車停下；而丙○○所駕駛之上開貨車於上開碰撞後，仍
    持續打滑向右前方滑行，因車速甚快，遂於路面上留下左右
    各均為21.8公尺之煞車痕後撞上路肩護欄，因此衝撞力道，
    使上開貨車側翻後又彈正，最後以車尾正對著護欄之方式橫
    停於上開撞擊處7 公尺遠之路肩與外側快車道間，造成朱福
    財（過失傷害部分，未據告訴）與李龍禪由上開貨車後車廂
    摔落地面。李龍禪因此受有第一腰椎骨折併嚴重脫位、下半
    身麻痺及脂肪栓塞等重傷害，經長庚紀念醫院治療後，仍有
    下半身麻痺併無法自主排尿排糞之情形，復原機率渺茫。
二、案經被害人李龍禪之妻甲○訴由臺灣高雄地方法院檢察署檢
    察官偵查起訴。
    理  由
壹、程序方面：
一、按被告以外之人於審判外之言詞或書面陳述，係屬傳聞證據
    ，原則上並無證據能力，刑事訴訟法第159 條第1 項定有明
    文。又按當事人、代理人或辯護人於法院調查證據時，知有
    第159 條第1 項不得為證據之情形，而未於言詞辯論終結前
    聲明異議者，視為有前項之同意，同法第159 條之5 第2 項
    亦有明文。
二、本件證人王福祿於警詢所為陳述、臺灣省高屏澎區車輛行車
    事故鑑定委員會及臺灣省車輛行車事故覆議鑑定委員會之鑑
    定意見書，係屬審判外之言詞及書面陳述，原無證據能力；
    惟經審判長提示上開陳述並告以要旨後，被告及其辯護人均
    知上開言詞及書面陳述係審判外之傳聞證據，惟未於言詞辯
    論終結前表示異議，本院審酌上開言詞陳述，乃證人於事發
    當時就車禍經過所為敘述，其作成過程並無不適當，對於本
    案公訴人主張之事實，復有相當之關聯性；上開書面陳述，
    為相關鑑定機構對於車禍肇生原因所為意見之陳述，其作成
    過程並無不適當，且針對特定個案為不實鑑定之可能性極低
    ，依上開說明，應視為有前項之同意而有證據能力。
貳、實體方面：
一、訊據上訴人即被告丙○○（下稱被告）對其於上述時地，駕
    駛上開自小貨車與證人王福祿所駕自小客車發生車禍之事實
    ，及被害人李龍禪因上開車禍致受有上述傷害之事實固坦承
    不諱，惟矢口否認有何業務過失致重傷之犯行，辯稱：係王
    福祿行駛路肩撞到伊車子右後輪，致車子打滑發生車禍，過
    失應由王福祿負擔云云。
二、惟查：
  (一)上揭事實，業據被告於警詢陳稱：我當時行駛外快車道，時
    速約65公里，至肇事地點時，因前方車輛速度減慢，即踩煞
    車，致車向右偏失控打滑肇事等語（詳警卷第4 頁）；證人
    王福祿於警詢及本院均證稱：當時我行駛外快車道，時速約
    60公里左右，被告在我左前方突然出現，在內快車道，擦撞
    後我立即踩煞車，並向右邊閃避，車子煞住後，發現對方車
    輛在前方側翻後再彈回來；擦撞後車子左前葉子板有擦痕及
    藍色油漆等語（詳警卷第1 、2 頁及本院卷第7 、8 頁）。
    本件車禍經高雄縣政府警察局交通警察隊到場處理，並繪製
    有道路交通事故現現場圖及拍攝有現場蒐證照片，依上開資
    料顯示，被告所駕之自小貨車左輪煞車痕起於外快車道距內
    、外快車道車道線1.2 公尺處，向右前方偏斜，止於路肩護
    欄，長達21.8公尺，護欄上留有撞擊痕跡，所駕自小貨車，
    停於距上開撞擊處7 公尺遠（其間散落有擋風玻璃碎片等物
    ）之路肩與外側快車道間，以車尾正對護欄之方式停放，車
    前擋風玻璃完全碎落於地，右後輪擋泥板有刮痕；證人王福
    祿所駕自小客車煞車痕起於外快車道距內、外快車道車道線
    2 公尺處，向右前方偏斜，止於距路肩護欄1.1 公尺處，長
    約13公尺，車左前保險桿及左前車燈附近均留有刮痕。又證
    人即逢甲大學車輛行車事故鑑定研究中心為本案車禍鑑定之
    鑑定人乙○○於本院審理時證稱：一般駕駛人看到緊急狀況
    ，平均有0.8 秒之反應時間，煞車痕要往後推，所以本案發
    覺前方有狀況當時應是在內線道或跨越內外車道之車道線上
    ；因為A 車的碰撞點是在右後輪上方的擋泥版，B 車的碰撞
    點在左前保險桿，且兩車只是很輕微擦撞，所以A 車當時行
    駛在外側快車道的可能性很低，也不可能是兩車都在外側快
    車道，因B 車要從路肩超越A 車而發生碰撞；警方畫的現場
    圖沒有錯，只是警方將照片上的標記錯誤等語（見本院95年
    8 月22日審判筆錄）。故參酌上開資料及鑑定證人乙○○所
    述，足認車禍發生前，被告應係行駛內側快車道，嗣向右往
    外側快車道偏移，王福祿則行駛於外側快車道，因被告之向
    右偏移，致兩車發生碰撞，被告所駕駛自用小貨車之右後輪
    擋泥板與王福祿所駕駛自小客車之左前保險桿及左前車燈附
    近車身擦撞；被告所駕駛自用小貨車碰撞後仍往右偏移，直
    至右前保險桿碰撞路肩護欄，並沿護欄往前滑行7 公尺始停
    止，因其碰撞之故，致其貨車車頭側翻後又彈正，最後以車
    尾正對護欄之方式橫停於路肩與外側快車道間，造成後車廂
    附載之朱福財與李龍禪由後車廂摔落地面無訛。
  (二)按汽車裝載時，車廂外不得載人；框式貨車後車廂不得載人
    ；汽車在同一車道行駛時，除擬超越前車外，後車與前車之
    間應保持隨時可以煞停之距離；汽車行駛時，駕駛人應注意
    車前狀況及兩車併行之間隔，並隨時採取必要之安全措施，
    道路交通安全規則第77條第4 款、第6 款、第94條第1 項、
    第3 項定有明文。被告領有普通小型車駕駛執照，所駕為框
    式自用小貨車，有駕駛執照及行車執照影本附卷可憑，對於
    上揭規定自不得諉為不知。而依當時天候晴，日間自然光線
    ，柏油路面乾燥無缺陷，亦無其他障礙物，視距良好，亦有
    道路交通事故調查報告表及肇事現場照片可按，且依被告之
    智識、能力亦無不能注意之情事，詎被告竟於後車廂附載2
    人，復疏未注意與前車保持隨時可以煞停之距離，致其前方
    車輛因故減速時為避免追撞而緊急煞車，又未注意兩車併行
    之間隔，致其向右前方駛入外側快車道時，擦撞正於外側快
    車道行駛由王福祿駕駛之車輛，並因而向右偏移，並碰撞路
    肩護欄，終至被害人李龍禪自後車廂摔落地面，其有過失，
    灼然甚明。
  (三)本件經臺灣省高屏澎區車輛行車事故鑑定委員會、臺灣省車
    輛行車事故覆議鑑定委員會均認被告駕駛小貨車失控為肇事
    原因，證人王福祿駕駛小客車無肇事因素；復經被告聲請將
    本案送逢甲大學車輛行車事故鑑定研究中心鑑定結果，亦認
    被告駕駛小貨車向右偏行時擦撞王福祿自小客車為肇事原因
    ，王福祿駕駛自小客車無肇事因素，有鑑定意見書3 件在卷
    可按（詳94偵第14421 號卷第9 、10頁及原審卷第26、59～
    66 頁） ，被告確有過失，應無疑義。
  (四)被害人李龍禪確因本件車禍受有第一腰椎骨折併嚴重脫位、
    下半身麻痺及脂肪栓塞等重傷害，經長庚紀念醫院治療後，
    仍有下半身麻痺併無法自主排尿排糞之情形，經評估復原機
    率渺等情，有長庚紀念醫院高雄分院診斷證明書（詳警卷第
    11頁、94偵第11291 號卷第17頁）、同上醫院94年9 月2 日
     (94) 長庚院高字第482206號函（詳原審卷第14頁）附卷足
    憑，顯見被害人李龍禪所受傷害確已達「其他於身體或健康
    ，有重大不治或難治之傷害」之重傷狀態無誤。是被告之過
    失犯行與被害人之重傷害間，顯有相當因果關係。
  (五)被告雖嗣辯稱：伊當時行駛於外快車道，王福祿所駕CA-227
    3 號自小客車行駛路肩撞到伊車右後輪，以致車子打滑肇事
    云云，並舉證人郭宗穎及朱福財所證述：事發時其確行駛於
    外側快車道，並無變換車道，是其應係遭王福祿駕車撞擊云
    云。惟查，事發當時，被告係因前方車輛速度減慢，故而踩
    煞車，致車向右偏失控打滑肇事，業據其自承在先，且證諸
    現場被告所駕自小貨車煞車痕長達21.8公尺，起於外快車道
    距內、外快車道車道線1.2 公尺處，向右前方偏斜，止於路
    肩護欄，護欄上有撞擊痕跡，車子停於距護欄撞擊處7 公尺
    遠，右後輪擋泥板有刮痕；王福祿所駕自小客車煞車痕長13
    公尺，起於外快車道距內、外快車道車道線2 公尺處，向右
    前方偏斜，車左前保險桿及左前車燈附近留有刮痕等情形，
    及鑑定證人乙○○上開證述，應認被告上開所辯，顯不足採
    。至證人郭宗穎雖為上開證述，惟其亦證稱當時一路順暢，
    前方並無車輛等語，明顯與被告所述：前方確有車輛、速度
    減緩等情不符，加以證人郭宗穎及朱福財並非駕車之人，對
    於案發時之車況、行進方向等細節，顯難清楚，復證人郭宗
    穎及朱福財又均為被告之受僱人（詳辯護人94年9 月6 日提
    出之調查證據聲請狀），則其等所為之證述，難免迴護。是
    應以駕車之被告於案發之初所陳，較為明確。
  (六)被告又謂被害人李龍禪明知不可坐於後車廂，且在後車廂載
    貨前面有鐵欄杆可握，避免傷害發生，竟捨此不為，坐於載
    貨處之後方聊天，該處因無鐵欄杆可握，致於車禍發生時無
    法避免傷害之減少，其亦應有所過失云云。惟查，框式貨車
    後車廂不得載人，法所明定，自不因附載之人坐於後車廂之
    位置不同而有差異；況被告為肇事自小貨車之所有人及實際
    使用人，對於上開規定，應知之甚詳，除與證人郭宗穎乘坐
    於前座車廂內，仍違反規定，令被害人李龍禪與朱福財乘坐
    於其自小貨車之後車廂，置被害人李龍禪於危險之處境，其
    有過失，乃屬當然；而被害人李龍禪受僱於被告，聽從被告
    之指揮乘坐於後車廂，依當時前座車廂已乘坐兩人之情形下
    ，無從選擇拒絕乘坐，自難以此歸責被害人應避免傷害之減
    少，是被告所辯，並無可採。
  (七)綜上所述，被告上開所辯，無非事後卸責之詞，尚難採信。
    本件事證明確，被告之犯行洵堪認定。
三、按刑法第284 條第2 項後段之業務上過失致重傷罪，以行為
    人之過失，係基於業務上行為而發生者為限，而所謂業務，
    係指個人基於其社會地位繼續反覆所執行之事務，包括主要
    業務及其附隨之準備工作與輔助事務在內。本件被告丙○○
    係設於高雄市苓雅區○○○路198 號建國角鋼行之負責人，
    事發當日正駕車欲往大發工業區修改萬能角鋼架，業據其於
    偵查中坦認無誤，並有車禍現場照片所示肇事車輛上之角鋼
    可憑，是其以駕駛自用小客車為附隨業務甚明。其於執行附
    隨業務途中駕車肇事致被害人李龍禪受有如事實欄所載之重
    大難治之重傷害，所為係犯刑法284 條第2 項後段之業務過
    失傷害人致重傷罪。
四、原判決認被告罪證明確，因而適用刑法第284 條第2 項後段
    ，刑法施行法第1 條之1 之規定，並審酌被告未依規定附載
    乘客，及保持行車之安全距離，復未注意兩車併行之間隔，
    致肇生交通事故而使被害人受有第一腰椎骨折併嚴重脫位、
    下半身麻痺及脂肪栓塞等嚴重傷害，事後僅承認其於貨車後
    車廂載人之疏失，及雖已為部分賠償，終因被害人車禍受傷
    後需終日臥床、日常生活需專人照顧，花費極大，致無法與
    被害人家屬達成和解等一切情狀，量處如有期徒刑10月。經
    核原判決認事用法，尚無不合，量刑亦屬允當。被告上訴意
    旨，否認犯罪，指摘原判決不當，即為無理由，應予駁回。
據上論斷，應依刑事訴訟法第368 條，判決如主文。
本案經檢察官陳新慶到庭執行職務。
中    華    民    國    95    年    9    月      5    日
            刑事第五庭  審判長法  官  曾永宗
                              法  官  任森銓
                              法  官  陳  箐
以上正本證明與原本無異。
不得上訴。
中    華    民    國    95    年    9    月      5    日
                              書記官  魏文常
附錄本件判決論罪科刑法條：
刑法第284 條：
因過失傷害人者，處6 月以下有期徒刑、拘役或500 元以下罰金
，致重傷者，處1 年以下有期徒刑、拘役或500 元以下罰金。
從事業務之人，因業務上之過失傷害人者，處1 年以下有期徒刑
、拘役或1 千元以下罰金，致重傷者，處3 年以下有期徒刑、拘
役或2 千元以下罰金。


司法院資訊處製作；財團法人民間司法改革基金會備份。
